# Het rescorla Wagner model

### Micha de Groot (10434410) en Roand de Jong (10791930)

Het Rescorla Wagner model kan gebruikt worden om de associatieve sterkte van een geconditioneerde stimulus te modelleren. In het onderstaande voorbeeld wordt dit weergegeven voor een aantal experimenten.

Het model heeft een aantal parameters die aangepast kunnen worden om verschillende experimenten en gevallen te modelleren. De associatie sterkte van de geconditioneerde stimulus verandert per leer-trial, afhankelijk van de parameters. Dit wordt berekend met de formules:
$$V_t = V_{t-1} + \Delta V_t $$
$$ \Delta V_t = \alpha \beta (V_{max} - V_{t-1})$$
De eerste parameter is alfa. Alfa is een waarde tussen 0 en 1, die de sterkte van de stimulus die geconditioneerd wordt weergeeft. De tweede parameter, beta, zit ook tussen 0 en 1 en representeert de sterkte van de ongeconditioneerde stimulus.
De maximale associatieve sterkte is V_max, die in principe elke waarde kan hebben en geen eenheid heeft. De associatiesterkte kan ook vóór de leer-trials al bestaan en kan worden meegegeven in de parameter V_start.

```{r}
rescola <- function(v_start, v_max, alpha, num_trials)
{
  v_vec = c(v_start)
  delta_v_vec = c(0)
  
  for(i in 2:num_trials)
  {
    delta_v_vec[i] = alpha*(v_max - v_vec[i-1])
    v_vec[i] = v_vec[i-1] + delta_v_vec[i]
  }
  
  data<-as.data.frame(cbind(v_vec, delta_v_vec))
  colnames(data)<-c("v","delta_v")
  return(data)
}

num_trials = 20
data = rescola(0, 1, 0.15, num_trials)
data
plot(seq(from=1, to=num_trials), data$v)
lines(seq(from=1, to=num_trials), data$v,col="black",lwd=2)
```

# De betekenis van de parameters

```{r}
v_start    = 0
v_max      = 1
num_trials = 20

data1 = rescola(v_start, 1, 0.25, num_trials)
data2 = rescola(v_start, 1, 0.5, num_trials)
data3 = rescola(v_start, 1, 0.125, num_trials)
data4 = rescola(v_start, 1, 0.1, num_trials)
data5 = rescola(v_start, 1, 0.01, num_trials)

plot(seq(v_start, num_trials), seq(0, 1, by=1/num_trials), type="n")

lines(seq(from=v_start, to=num_trials), data1$v,col="black",lwd=2)
lines(seq(from=v_start, to=num_trials), data2$v,col="black",lwd=2)
lines(seq(from=v_start, to=num_trials), data3$v,col="black",lwd=2)
lines(seq(from=v_start, to=num_trials), data4$v,col="black",lwd=2)
lines(seq(from=v_start, to=num_trials), data5$v,col="black",lwd=2)
```

