# Het rescorla Wagner model

### Micha de Groot (10434410) en Roand de Jong (10791930)

Het Rescorla Wagner model kan gebruikt worden om de associatieve sterkte van een geconditioneerde stimulus te modelleren. In het onderstaande voorbeeld wordt dit weergegeven voor een aantal experimenten.

Het model heeft een aantal parameters die aangepast kunnen worden om verschillende experimenten en gevallen te modelleren. De associatie sterkte van de geconditioneerde stimulus verandert per leer-trial, afhankelijk van de parameters. Dit wordt berekend met de formules:
$$V_t = V_{t-1} + \Delta V_t $$
$$ \Delta V_t = \alpha \beta (V_{max} - V_{t-1})$$
De eerste parameter is alfa. Alfa is een waarde tussen 0 en 1, die de sterkte van de stimulus die geconditioneerd wordt weergeeft. De tweede parameter, beta, zit ook tussen 0 en 1 en representeert de sterkte van de ongeconditioneerde stimulus.
De maximale associatieve sterkte is V_max, die in principe elke waarde kan hebben en geen eenheid heeft. De associatiesterkte kan ook vóór de leer-trials al bestaan en kan worden meegegeven in de parameter V_start.

```{r}
rescola <- function(v_start, v_max, alpha, num_trials)
{
  v_vec = c(v_start)
  delta_v_vec = c(0)
  
  for(i in 2:num_trials)
  {
    delta_v_vec[i] = alpha*(v_max - v_vec[i-1])
    v_vec[i] = v_vec[i-1] + delta_v_vec[i]
  }
  
  data<-as.data.frame(cbind(v_vec, delta_v_vec))
  colnames(data)<-c("v","delta_v")
  return(data)
}

num_trials = 20
data = rescola(0, 10, 0.4, num_trials)
plot(seq(from=1, to=num_trials), data$v)
lines(seq(from=1, to=num_trials), data$v,col="black",lwd=2)
```

# De betekenis van de parameters

```{r}
v_start    = 0
v_max      = 1
num_trials = 20

data1 = rescola(v_start, 1, 0.25, num_trials)
data2 = rescola(v_start, 1, 0.5, num_trials)
data3 = rescola(v_start, 1, 0.125, num_trials)
data4 = rescola(v_start, 1, 0.1, num_trials)
data5 = rescola(v_start, 1, 0.01, num_trials)

plot(seq(v_start, num_trials), seq(0, 1, by=1/num_trials), type="n")

lines(seq(from=v_start, to=num_trials), data1$v,col="black",lwd=2)
lines(seq(from=v_start, to=num_trials), data2$v,col="black",lwd=2)
lines(seq(from=v_start, to=num_trials), data3$v,col="black",lwd=2)
lines(seq(from=v_start, to=num_trials), data4$v,col="black",lwd=2)
lines(seq(from=v_start, to=num_trials), data5$v,col="black",lwd=2)
```

# Extincie curve

Bij extinctie gebeurt er eigenlijk het tegenovergestelde van bij de eerdere conditionering. De assocatiesterkte met de geconditioneerde stimulus wordt na elke trial juist lager. Dit neemt af tot de associatiesterkte 0 benadert. 
De initiele waarde van V (de associatiesterkte) is de waarde die V na de originele trails had, in dit geval ongeveer 10. Aangezien de sterkte nu omlaag gaat is de limiet (v_max) gelijk aan 0.

Na één extinctie trial zien we dat V nu 5.9 is. 
Na 11 trails is de associatieve sterkte gedaald tot onder 1% van de originele sterkte.

In de onderstaande twee grafieken is te zien dat zowel de sterkte V als Delta_V en steeds langzamer dalende curve hebben met als asymptoot de V_max van 0.

```{r}
V_start = data$v[10]
V_max = 0
alpha = 0.4
num_trials = 11

data_extinction = rescola(V_start, V_max, alpha, num_trials)
data_extinction
plot(seq(from=1, to=num_trials), data_extinction$v)
plot(seq(from=1, to=num_trials), abs(data_extinction$delta_v))

```

# Compound Stimuli

```{r}

```

# Blocking

```{r}

```

# Bonus

```{r}

```